臺灣高等法院高雄分院刑事判決　　　　 96年度上易字第124號
上　訴　人　臺灣高雄地方法院檢察署檢察官
被　　　告　甲○○
上列上訴人因被告詐欺案件，不服臺灣高雄地方法院95年度簡上
字第692 號中華民國95年12月7 日第一審判決（起訴案號：臺灣
地方法院檢察署95年度偵緝字第1061號），提起上訴，本院判決
如下：
    主  文
上訴駁回。
    理  由
一、公訴意旨即聲請簡易判決處刑意旨略以：被告甲○○可預見
    將自己申辦之行動電話門號提供他人使用，可能幫助他人遂
    行詐欺取財之犯罪目的，竟仍以縱有人以其申辦之行動電話
    門號實施詐欺取財犯行，亦不違背其本意之幫助犯意，於民
    國92年11月18日向遠傳電信股份有限公司申用易付卡行動電
    話門號後之不詳日期，在不詳地點，將甫申用之0000000000
    號行動電話SIM 卡提供予真實姓名年籍不詳之成年人及所屬
    詐騙集團使用，而容任他人使用上開帳戶遂行犯罪。嗣該詐
    騙集團成員共同基於意圖為渠等不法所有之詐欺犯意聯絡，
    推由真實姓名年籍不詳之成年人，在報上刊登借款廣告。嗣
    於93年4 月9 日某時許，乙○○循該廣告所留0000000000號
    電話與該詐騙集團中真實姓名年籍不詳、自稱「黃先生」之
    成年成員聯絡後，該詐騙集團成員自稱林經理之人，另藉由
    上開甲○○提供之行動電話（0000000000）門號與乙○○佯
    稱須先繳交信保費等名目之費用後，即可辦理核貸，致乙○
    ○陷於錯誤，而先後依指示共匯款新台幣（下同）32萬元至
    詐騙集團成員指定之帳戶內，因認被告甲○○涉有刑法第30
    條第1 項前段、第339 條第1 項之幫助詐欺取財罪嫌云云。
二、按犯罪事實應依證據認定之，無證據不得認定其犯罪事實；
    ；又不能證明被告犯罪者，應諭知無罪之判決，刑事訴訟法
    第154 條第2 項、第301 條第1 項分別定有明文。又犯罪事
    實之認定，應憑真實之證據，倘證據是否真實尚欠明確，自
    難以擬制推測之方法，為其判斷之基礎；而認定犯罪事實之
    證據係指足以認定被告確有犯罪行為之積極證據而言，該項
    證據自須適合於被告犯罪事實之認定，始得採為斷罪資料，
    最高法院53年臺上字第656 號、29年上字第3105判例可資參
    考。且刑事訴訟上證明之資料，無論其為直接或間接證據，
    均須達於通常一般之人均不致有所懷疑，而得確信其為真實
    之程度，始得據為有罪之認定，若其關於被告是否犯罪之證
    明未能達此程度，而有合理懷疑之存在，致使無從形成有罪
    之確信，根據「罪證有疑，利於被告」之證據法則，即不得
    遽為不利被告之認定，亦有最高法院76年臺上字第4986號判
    例可稽。其以情況證據（即間接證據）斷罪時，尤須基於該
    證據在直接關係上所可證明之他項情況事實，本乎推理作用
    足以確證被告有罪，方為合法，不得徒憑主觀上之推想，將
    一般經驗上有利被告之其他合理情況逕予排除，此觀諸最高
    法院32年上字第67號判例自明。
三、公訴人認本件被告涉有幫助詐欺犯行，係以告訴人乙○○之
    指訴、其所提出之國泰世華商業銀行存款存根及活期存款存
    入憑條暨客戶交易明細表與中國信託商業銀行自動櫃員機交
    易明細單、彰化銀行存摺類存款未登摺明細表、國泰世華
　　商業銀行存摺存款交易查詢單等資料之影本為憑，並認為被
 　 告先後供述矛盾，所辯不足採信等情資為論據。
四、訊據被告甲○○否認有上開詐欺犯行，辯稱：涉案之遠傳電
    信股份有限公司0000000000門號並非被告所申請，該公司函
    示上開門號之行動電話基本資料所示持機人姓名與身份證字
    號雖確與被告本人資料相符，然所載帳單地址與被告住所地
    址有異；被告曾經於91、92年間申辦遠傳公司門號，但屬月
    租型，非上開易付卡門號；且對於報紙上刊登之詐騙廣告、
    被害人乙○○受詐騙而匯款與詐騙集團等節，被告均不知情
    等語。
五、就證據能力而言，按「被告以外之人於審判外之陳述，雖不
    符前4 條之規定（即傳聞法則例外得為證據之情形），而經
    當事人於審判程序同意作為證據，法院審酌該言詞陳述或書
    面陳述作成時之情況，認為適當者，亦得為證據。」；「當
    事人、代理人或辯護人於法院調查證據時，知有第159條第1
    項不得為證據之情形，而未於言詞辯論終結前聲明異議者，
    視為有前項之同意。」，刑事訴訟法第159條之5定有明文。
    查本件關於人證、物證及書證等證據，於本院調查證據時，
    當事人檢察官及被告均未於言詞辯論終結前聲明異議，本院
    審酌證人之陳述以及物證、書證作成時之情況，認為適當，
    依上開規定，均得為證據。
六、本件涉案門號，即0000000000號開通之時間係92年11月18日
    ，此有卷內遠傳公司函附該門號之基本資料1 張可證，且該
    門號係以電話登錄客戶資料，並無留存身份證件或其他申請
    人資料可參，亦有卷附遠傳公司於95年11月11日之覆函可證
    ，足認斯時申辦易付卡之手續，可以藉由電話通訊方式申請
    、登錄，無庸核對申請人之身分證件以查是否本人申請，參
    以市面上各營利事業透過各項促銷、優惠等各類型活動取得
    個人資料情形，甚為普遍，個人資料遭外洩或留用之情形亦
    非罕見，是上開門號是否確係被告本人所申辦，已非無疑；
    再者，該門號登錄地址所載「高雄市○○區○○街145 巷12
    號」，確實與被告之住所地址「高雄市○○區○○街45巷12
    號」有異乙節，經核對前揭遠傳公司函文及被告身份證件屬
    實，則被告前揭所辯，應屬可採。被告雖於94年4 月7 日偵
    訊時坦認：曾經申辦前揭涉案門號云云，然其業於原審法院
    審理時供明：偵訊當時因不記得其所有行動電話之正確門號
    ，誤以為係其之前所申辦遭停話之月租型門號，始做如此回
    答等詞；而觀諸被告94年4 月7 日偵訊筆錄所載，其於該期
    日偵查庭時並供稱：該行動電話門號係辦理手機一起買的，
    原本置於家中，不知電話已遺失，並有電話帳單等語，嗣檢
    察官訊問被告該涉案電話係易付卡，豈會有帳單？被告始知
    悉涉案電話係易付卡門號，即堅詞否認曾申辦過易付卡；則
    由被告前揭偵訊中之供詞可知，其係行動電話連同門號一併
    購買及申辦，此與市場上易付卡之販賣，僅販賣該門號及撥
    打使用之時間，並未連同行動電話機具一併販售之情形，即
    有不符；再者，購買行動電話易付卡後，於所購得之使用時
    數使用完畢後，需另行購買儲值卡補充之，並無通話費用帳
    單寄送之問題，然被告竟供稱其使用之門號有帳單，益見被
    告於偵訊時供認曾申辦涉案行動門號云云，顯係誤會所致；
    其次，檢察官所訊問之涉案行動電話門號係遠傳公司易付卡
    門號，而被告答訊所指門號係自身原向遠傳公司所申辦之月
    租型門號，兩者截然互異，此由被告上開偵訊中答詢之內容
    所指均係月租型門號之情狀，且於釐清涉案門號係易付卡時
    ，隨即堅決否認申辦易付卡一節，即得知悉；原審法院函詢
    遠傳公司，亦證實被告確有於91年12月20日申辦門號000000
    0000號之所謂「易通卡」月租型門號，並於92年7 月24日停
    用，此有卷附遠傳公司回覆原審法院之被告向該公司申請行
    動電話之清單1 可證，足見被告確有於91、92年間曾申辦使
    用遠傳公司之易通卡月租型門號無疑，與其偵、審中所供均
    相符合；又被告所真正使用之上開月租型門號，與92年11月
    18日所申請之涉案行動電話門號，兩者使用期間均在92年間
    ，且使用期間僅相隔數月，而本案上開偵訊則係在據前揭行
    動電話門號申請使用達2 年有餘之95年4 月7 日進行，自難
    以被告前揭時隔2 年多突遭訊問而記憶不明之偵訊陳述作為
    認罪之依據。
七、綜上所述，檢察官所憑告訴人乙○○之指訴、其所提出之國
    泰世華商業銀行存款存根及活期存款存入憑條暨客戶交易明
    細表與中國信託商業銀行自動櫃員機交易明細單、彰化銀行
    存摺類存款未登摺明細表、國泰世華商業銀行存摺存款交易
　  查詢單等資料之影本，僅得證明涉案0000000000之易付卡門
  　號確實經詐欺集團用以對被害人乙○○為詐欺取財之犯行，
    尚無法據以推斷該門號確為被告所申辦，並有交付與該詐欺
    集團而為幫助詐欺取財之犯行，而檢察官所指：被告前後供
    述矛盾，顯係臨訟抵賴之詞而不足採云云，業經被告供明當
　　時因有誤會，始錯誤答稱，並有客觀事證可資參佐，業如前
  　述，是可認被告先後供詞雖有不一，饒係出於被告誤會檢察
    官訊問之門號所致，要難遽爾為不利於被告之認定。又檢察
    官亦未提出其他證據證明被告有何幫助詐欺取財之行為，則
    揆諸首揭法條規定及判例意旨，即屬不能證明被告犯罪。
八、原審因而為被告甲○○無罪之判決，核無不合。檢察官上訴
    意旨，仍執前詞，並以被告於檢察官偵查中已坦承辦過第00
    00000000號電話，指摘原判決不當。惟查被告於檢察官偵查
    中雖自承辦過上開門號之電話，但經檢察官隨後訊以：「查
    詢單顯示是易付卡，為何有帳單？」時，即一再堅稱：當時
    沒有辦理過易付卡，印象中沒辦理過易付卡（見1061號偵查
    卷第28、29頁），已於檢察官訊問當時，即時更正其上開曾
    經辦過第0000000000號電話之陳述，亦不能僅因被告曾一度
    有上開陳述，遽為被告不利之認定。本件上訴為無理由，應
    予駁回。
據上論結，應依刑事訴訟法第368 條，判決如主文。
本案經檢察官張金塗到庭執行職務。
中　　華　　民　　國　　96　　年　　4 　　月　　12　　日
                  刑事第五庭    審判長法  官  曾永宗
                                      法  官  陳  箐
                                      法  官  任森銓
以上正本證明與原本無異。
本判決不得上訴。
中　　華　　民　　國　　96　　年　　4 　　月　　12　　日
　　　　　　　　　　　　　　　　　　　書記官  廖素珍
